【裁判字號】    99,司財管,34
【裁判日期】    990513
【裁判案由】    指定遺產管理人
【裁判全文】
臺灣士林地方法院民事裁定            99年度司財管字第34號
聲  請  人  臺北市立陽明教養院
法定代理人  乙○○
上列聲請人聲請選任被繼承人甲○○遺產管理人事件，本院裁定
如下：
    主  文
選任財政部國有財產局臺灣北區辦事處為被繼承人甲○○之遺產
管理人。
准對被繼承人甲○○（女、民國72年10月15日出生、身分證統一
編號：Ｚ000000000號、生前住臺北市○○區○○路61巷4 弄9 號
、民國99年1 月6 日死亡）之大陸地區以外繼承人為承認繼承之
公示催告。
被繼承人甲○○之大陸地區以外繼承人，應自前項公示催告最後
登載新聞紙之日起，壹年內承認繼承，上述期限屆滿，無繼承人
承認繼承時，被繼承人甲○○之遺產，於清償債權並交付遺贈物
後，如有剩餘即歸屬國庫。
聲請程序費用由被繼承人甲○○遺產負擔。
    理  由
一、按繼承開始時，繼承人有無不明，而無親屬會議或親屬會議
    未於一個月內選定遺產管理人者，利害關係人得聲請法院選
    任遺產管理人，並由法院依公示催告程序，定6 個月以上之
    期限，公告繼承人，命其於期限內承認繼承，民法第1177條
    、第1178條第1 項、第2 項規定甚明。
二、本件聲請意旨略以：被繼承人甲○○（女、民國72年10月15
    日出生、身分證統一編號：Ｚ000000000號、生前住臺北市○
    ○區○○路61巷4 弄9 號）於民國83年8 月31日進住聲請人
    臺北市立陽明教養院接受教養，惟於99年1 月6 日亡故並遺
    有財產，是否仍有應繼承之人不明，致聲請人對上開遺產無
    法行使權利，為確保聲請人之權利，請求依法指定被繼承人
    之遺產管理人，並據提出被繼承人甲○○歷年來設籍之全戶
    戶籍謄本、被繼承人之郵政存簿等件為證。
三、經查，聲請人主張被繼承人係其院民，於99年1 月6 日死亡
    ，並遺有現金及存款，已據提出上開證據資料為證，堪信為
    真正，則聲請人負責保管其遺產，自有法律上之利害關係，
    得為本件聲請，合先敘明。又被繼承人於83年間即入住聲請
    人機關，且其無父母，有被繼承人歷年來設籍之全戶戶籍謄
    本可憑，確有選任遺產管理人必要。本院考量財政部國有財
    產局為管理國家財政之法定機關，確實具有相當之公信力，
    且被繼承人之遺產於公示催告程序後無人承認繼承，依法即
    歸屬國庫，而本院函詢財政部國有財產局臺灣北區辦事處對
    聲請人聲請選任其為遺產管理人乙事具體表示意見，該處回
    復請秉權處理，有財政部國有財產局臺灣北區辦事處99年4
    月27日台財產北接字第0990010873號函附卷可稽，本院因認
    以選任財政部國有財產局臺灣北區辦事處為被繼承人甲○○
    之遺產管理人為適妥，並依法為承認繼承之公示催告。
四、依非訟事件法第157條規定裁定如主文。
五、如不服本裁定，應於裁定送達後10日內，以書狀向本院提出
    抗告狀，並繳納抗告費新臺幣1,000 元。
中    華    民    國    99    年    5     月    13    日
                  家事庭司法事務官

司法院資訊處製作；財團法人民間司法改革基金會備份。
